臺灣高雄地方法院民事裁定
109年度消債清字第16號
聲  請  人  廖翠玲  
0000000000000000

代  理  人  賴俊佑律師
上列當事人因消費者債務清理事件聲請清算，本院裁定如下：
    主  文
聲請人廖翠玲自中華民國一○九年七月十四日下午四時起開始清
算程序。
命司法事務官進行本件清算程序。
    理  由
一、聲請意旨略以：伊有不能清償債務情事，前向本院聲請調解
    債務清償方案，惟調解不成立。伊又未經法院裁定開始更生
    程序或許可和解或宣告破產，爰聲請清算等語。
二、按債務人不能清償債務或有不能清償之虞者，得依本條例所
    定更生或清算程序，清理其債務；法院開始清算程序之裁定
    ，應載明其年、月、日、時，並即時發生效力；法院開始更
    生或清算程序後，得命司法事務官進行更生或清算程序，必
    要時得選任律師、會計師或其他適當之自然人或法人1人為
    監督人或管理人，消費者債務清理條例（下稱消債條例）第
    3條、第80條前段、第83條第1項、第16條第1項分別定有明
    文。
三、經查：
  ㈠聲請人前於民國108年11月29日提出債權人清冊，向本院聲請
    調解債務清償方案，經本院108年度司消債調字第613號受理
    ，於108年12月27日調解不成立，聲請人於同日以言詞聲請
    清算等情，業經本院依職權調閱上開調解卷宗核閱無訛。
  ㈡聲請人於106年度至108年度均無申報所得，名下無財產，有
    南山人壽保單解約金新臺幣（下同）137,481元（前於108年
    6月24日曾領取23,250元理賠給付）、三商美邦人壽保單解
    約金121,952元、國泰人壽保單解約金63,047元；又聲請人
    自陳98年結婚後即為家管，生活開銷均由配偶負擔，配偶每
    週給予3,000元買菜金，並會資助聲請人每年保險費59,947
    元、每季健保費2,025元、每期國民年金保費987元，現未領
    取任何補助等情，有財政部高雄國稅局106年及107年綜合所
    得稅各類所得資料清單及財產歸屬資料清單【本院108年度
    司消債調字第613號卷（下稱調卷）第9至11頁】、108年度
    稅務電子閘門財產所得調件明細表（本案卷第133頁）、財
    產及收入狀況說明書（調卷第3頁）、債權人清冊（本案卷
    第17至19頁）、戶籍謄本（本案卷第22頁）、勞工保險被保
    險人投保資料表（調卷第12頁）、個人商業保險查詢結果表
    （本案卷第38頁）、財團法人金融聯合徵信中心前置協商專
    用債權人清冊（調卷第6至8頁）、信用報告（本案卷第20至
    21頁）、社會補助查詢表（本案卷第96至99頁）、勞動部勞
    工保險局函（本案卷第118頁）、勞動部勞動力發展署高屏
    澎東分署函（本案卷第119頁）、切結書（本案卷第122頁）
    、聲請人109年6月8日陳報三狀（本案卷第138頁）、南山人
    壽保險股份有限公司函（本案卷第115至117頁）、三商美邦
    人壽保險股份有限公司函（本案卷第12至13頁）、國泰人壽
    保險股份有限公司函（本案卷第125至126頁）等附卷可參。
    依聲請人上述工作、收入情形，認以聲請人自陳配偶平均每
    月資助金額18,164元【計算式：3,000×4＋（59,947＋2,025×4
    ＋987×6）÷12＝18,164，本裁定計算式均採元以下4捨5入】核
    算其現在償債能力之基礎，堪認妥適。
  ㈢關於聲請人個人日常必要支出部分，聲請人雖主張每月支出1
    2,000元（無房屋租金）云云。惟按債務人必要生活費用，
    以最近一年衛生福利部或直轄市政府所公告當地區每人每月
    最低生活費一點二倍定之，消債條例第64條之2第1項定有明
    文。本院參酌衛福部社會司所公告109年度高雄市最低生活
    費為13,099元，又聲請人陳稱於配偶所有房屋居住，實無房
    屋費用支出，故計算聲請人個人每月必要生活費時，應自上
    述每月最低生活費用中扣除相當於房租支出所佔比例（大約
    為24.36％），是聲請人每月之必要生活費應以11,890元計算
    【計算式：15,719－（15,719×24.36%）＝11,890】，逾此範
    圍難認必要。
  ㈣綜上所述，聲請人每月平均收入為18,164元，扣除必要生活
    費11,890元後，尚餘6,274元。而聲請人目前負債總額為3,8
    59,862元（調卷第27至78頁、第85頁、第87至91頁，包括：
    第一銀行、台北富邦銀行、聯邦銀行、遠東銀行、台新銀行
    、中國信託銀行、新加坡商艾星國際有限公司台灣分公司、
    萬榮行銷股份有限公司、鈺富資產管理有限公司、良京實業
    股份有限公司、滙誠第一資產管理股份有限公司、元大國際
    資產管理股份有限公司、滙誠第二資產管理股份有限公司）
    ，扣除南山人壽、三商美邦人壽、國泰人壽保單解約金共計
    322,480元後，以上開餘額按月攤還結果，至少約須47年【
    計算式：（3,859,862－322,480）÷6,274÷12＝47】始能清償
    完畢，堪認聲請人確有不能清償債務之情事。從而，聲請人
    向本院聲請清算，應予准許，並命司法事務官進行本件清算
    程序。
四、依消債條例第11條第1 項、第83條第1 項、第16條第1 項，
    裁定如主文。
中　　華　　民　　國　 109　　年　　7 　　月　　14　　日
              　　民事庭　　法　官　賴寶合
以上正本係照原本作成。
本裁定不得抗告。
中　　華　　民　　國　 109　　年　　7 　　月　　14　　日
  　                        書記官　胡美儀